臺灣新竹地方法院刑事判決　　　　　　　　　　　　　　九十年度訴字第五二一號
　　公　訴　人　臺灣新竹地方法院檢察署檢察官
　　被　　　告　甲○○
　　選任辯護人　李晉安律師
右列被告因誣告案件，經檢察官提起公訴（九十年度偵緝字第九九號），本院判決如
左：
    主  文
甲○○無罪。
    理  由
一、本件公訴意旨略以：被告甲○○於民國八十八年十月十四日下午二時三十分許，
    在與其妹夫即告訴人乙○○所共同居住位於新竹市○○路五五０巷十九弄七號四
    樓住處之浴室門口處，因見告訴人乙○○在該浴室內清洗物品，其隨即轉身欲離
    開浴室而不慎自行跌倒，致受有右膝擦傷二Ｘ二公分之傷害。詎被告意圖使告訴
    人受刑事處分，竟捏造當時係告訴人以手將其推倒致其受傷之事實，而於八十八
    年十月十九日晚上八時許向新竹市警察局第三分局南門派出所報案，並向承辦員
    警李欽棠提出對告訴人之傷害告訴。經新竹市警察局第三分局報告臺灣新竹地方
    法院檢察署檢察官偵查後，乃以被告之指訴及其所提之診斷證明書向本院提起告
    訴人涉犯傷害罪之公訴，嗣經本院於八十九年三月二十四日以八十九年度易字第
    一００號為告訴人無罪之判決，而認被告涉有刑法第一百六十九條第一項之誣告
    罪嫌等語。
二、按犯罪事實應依證據認定之，無證據不得推定其犯罪事實，刑事訴訟法第一百五
    十四條定有明文。次按告訴人之告訴，係以使被告受刑事訴追為目的，是其陳述
    是否與事實相符，仍應調查其他證據以資審認，最高法院五十二年臺上字第一三
    ００號著有判例。又誣告罪之成立，以意圖他人受刑事處分虛構事實而向該管公
    務員申告為其要件，故其所訴事實，雖不能證明係屬實在，而在積極方面尚無證
    據證明其確係故意虛構者，仍不能遽以誣告罪論處。而告訴人所訴事實，不能證
    明其係實在，對於被訴人為不起訴處分確定者，是否構成誣告罪，尚應就其有無
    虛構誣告之故意以為斷，並非當然可以誣告罪相繩。最高法院四十六年臺上字第
    九二七號、五十九年臺上字第五八一號亦著有判例。
三、公訴人認被告涉有前揭誣告罪嫌，無非以右揭事實業據告訴人指訴甚詳，又證人
    即告訴人之女孫立怡於本院審理時，已到庭證述被告所受之傷係其自行跌倒所致
    等語，此並經本院認定應為真實，有本院八十九年度易字第一００號審理筆錄及
    判決書附卷可稽，是被告明知其所受之傷係自行跌倒所致，仍捏造係遭告訴人以
    手將推倒致其受傷並提出傷害告訴，是被告有誣告之犯行等為其依據。
四、訊據被告甲○○固不否認前開對告訴人乙○○提出傷害告訴等情，惟堅詞否認有
    公訴人所指誣告犯行，辯稱：當時伊準備要洗澡，因為熱水器不熱，先至陽台察
    看熱水器狀況，再進浴室時發現告訴人在內，伊因與告訴人處不好，進去浴室想
    要拿掛好的衣服出來時，確實遭告訴人推倒等語。經查：
（一）被告與告訴人之妻宋采玉係為姊妹，自從被告搬回娘家後，被告與告訴人一家
      即同住於新竹市○○路五五０巷十九弄七號四樓住處，惟被告與告訴人平時相
      處即不睦，為被告與告訴人二人所不否認。
（二）而告訴人雖指稱當時伊在浴室內洗證人孫立怡之玩具，伊並未與被告有何身體
      上之接觸，被告所受之傷係被告撞到證人孫立怡被椅子絆倒所造成，且證人孫
      立怡遭被告撞倒後在哭，被告也大叫打死人、救命，才將同住之證人即被告之
      母宋朱招妹吵醒而前來察看等語。然被告當時確曾將衣服掛在浴室內等情，業
      據證人宋朱招妹證述（見本院八十九年度易字第一００號案卷第四頁），而被
      告與告訴人既已交惡，被告所辯見告訴人在浴室內故進去浴室欲將衣服拿出來
      當有可能。況依告訴人所指被告係自行衝出浴室將證人孫立怡撞倒在地，並使
      證人孫立怡痛哭出聲，則告訴人當會立刻出來浴室察看證人孫立怡有無受傷並
      安撫證人孫立怡，然證人孫立怡於本院八十九年度易字第一００號審理時業已
      證述：「大阿姨（即被告）以為爸爸要打他，所以很害怕往外走就跌倒了：：
      （問：告訴人【即被告甲○○】跌倒後被告【即告訴人乙○○】在作何事？）
      被告把門關起來。：：」（見本院八十九年度易字第一００號卷第二十一頁）
      ，顯與一般常情相違，是否確有告訴人所指及證人孫立怡所證被告係自行衝出
      浴室撞倒證人孫立怡而受傷一節即值得懷疑。因此，並無確切證據證明被告前
      所指述遭告訴人推倒係虛構之事實。
此外，復查無其他積極證據，足以證明被告有何誣告之犯行，即應為有利於被告之認
定，應認為被告之犯罪尚不能證明，爰依法為被告無罪判決之諭知。
五、據上論斷，應依刑事訴訟法第三百零一條第一項，判決如主文。
本案經檢察官章京文到庭執行職務。
中  華      民      國    九十一    年      六      月      十      日
                              臺灣新竹地方法院刑事第二庭
                                      法    官  黃美盈
如不服本判決，應於送達後十日內向本院提出上訴狀（應附繕本），上訴於臺灣高等
法院。
右正本證明與原本無異。
                                      書 記 官  吳尚文
中      華      民      國    九十一    年      六      月     十一     日
